臺灣高等法院刑事裁定
111年度毒抗字第393號
抗  告  人  
即  被  告  鄭文斌




上列抗告人因違反毒品危害防制條例案件，不服臺灣桃園地方法
院中華民國110年11月12日裁定（110年度毒聲字第1903號），提
起抗告，本院裁定如下：
    主  文
抗告駁回。
    理  由
一、原裁定意旨略以：
    被告前因施用第一級毒品案件，經原審法院以110年度毒聲
    字第1485號裁定令入勒戒處所執行觀察、勒戒，被告不服提
    起抗告，經本院以110年度毒抗字第1390號駁回抗告，嗣被
    告依檢察官指揮入法務部○○○○○○○○附設勒戒處所執行觀察、
    勒戒。又被告經令入上開勒戒處所執行觀察、勒戒，並經該
    處所醫療人員評估後，依據被告前科紀錄與行為表現、臨床
    評估及社會穩定度等項目評分結果分別為22分、36分、5分
    （靜態因子為59分、動態因子為4分），總分達63分，而綜
    合判斷認其有繼續施用毒品傾向，而上開評估係具專業知識
    、經驗人士，依據具體個案臨床實務及客觀事證綜合判定，
    有其相當專業依據及標準，且涉及專門醫學，由形式上觀察
    ，復無評估人員擅斷、濫權等明顯不當情事，原審宜予尊重
    ，是堪認被告經執行觀察、勒戒後，確有繼續施用毒品傾向
    。綜上，檢察官聲請裁定令被告入戒治處所強制戒治，核無
    不合，應予准許，依毒品危害防制條例第20條第2項後段規
    定，裁定應送戒治處所強制戒治等語。
二、抗告意旨略以：
    抗告人目前強制戒治中，依據毒品危害防制條例第21條之1
    （按：應為第20條之1）第5項規定，因發現確實新證據足認
    受觀察勒戒或強制戒治處分之人，應不施以觀察勒戒或強制
    戒治者，得以聲請原裁定確定法院重新審理。抗告人有權請
    求調查對自己有利證據，然其於民國109年6月28日入監，另
    案於110年10月1日執行觀察勒戒，服刑期間均配合監所作息
    ，無不良紀錄，何能繼續施用毒品，實無繼續施用毒品之傾
    向。又抗告人雖有多項吸食毒品前科，但法律目的係勸人改
    過向善，非一味採用強制監禁，且其已改正不良習性，懇請
    撤銷原裁定云云。
三、按觀察、勒戒後，檢察官依據勒戒處所之陳報，認受觀察、
    勒戒人有繼續施用毒品傾向者，檢察官應聲請法院裁定令入
    戒治處所強制戒治，其期間為6個月以上，至無繼續強制戒
    治之必要為止，但最長不得逾1年，毒品危害防制條例第20
    條第2項定有明文。又法務部因應毒品危害防制條例之修正
    及最高法院裁判意旨，業於110年3月26日以法矯字第110060
    01760號函修正頒布「有無繼續施用毒品傾向評估標準紀錄
    表」、「有無繼續施用毒品傾向評估標準評分說明手冊」，
    就刑事被告有無「繼續施用毒品傾向」，係依具體個案之臨
    床實務及相關事證等情綜合判定，有其相當之專業依據及標
    準，且涉及專門醫學；另衡酌強制戒治之目的，係為協助施
    用毒品者戒斷毒品之心癮及身癮，所為之一種保安處分類型
    ，該評估標準係適用於每一位受觀察、勒戒處分之人，具一
    致性、普遍性、客觀性，並加以綜合判斷之結果，倘其評估
    由形式上觀察，無擅斷或濫權等明顯不當之情事，法院自應
    予以尊重。
四、經查：
  ㈠抗告意旨聲請依毒品危害防制條例第20條之1第5項規定重新
    審理云云，惟上開規定係就觀察、勒戒及強制戒治之裁定確
    定後，有法定事由，得聲請原裁定確定法院重新審理，惟本
    件原裁定尚未確定，抗告人即被告鄭文斌既經合法提起抗告
    ，則本件強制戒治之裁定仍處於抗告之程序，尚未確定，核
    與重新審理之要件不合，是抗告人此部分之主張，容屬誤會
    。
　㈡抗告人即被告鄭文斌經原審法院以110年度毒聲字第1485號裁
    定送新店戒治所附設勒戒處所執行觀察、勒戒後，經該勒戒
    處所醫療人員於110年10月20日依據修正後評估標準，認其⒈
    前科紀錄與行為表現部分合計為22分（毒品犯罪相關司法紀
    錄「11筆」，上限10分、首次毒品犯罪年齡為「20歲以下」
    計10分、其他犯罪相關紀錄「1筆」計2分、入所時無毒品反
    應計0分，上開靜態因子合計為22分；所內行為表現，0分）
    ；⒉臨床評估部分合計為36分（有海洛因、安非他命等多重
    毒品濫用計10分、合法物質濫用菸計2分、使用方式為有注
    射使用計10分、使用年數超過1年計10分，上開靜態因子合
    計為32分；精神疾病共病（含反社會人格）為「無」計0分
    、臨床綜合評估（含病識感、動機、態度、就醫意願）評定
    為「中度」計4分，上開動態因子合計為4分）；⒊社會穩定
    度部分合計為5分（(1)靜態因子分數：①工作為「全職工作
    ：水電工」計0分、②家庭：家人藥物濫用為「有」計5分；(
    2)動態因子分數：家庭：①入所後家人是否訪視為「無」計5
    分；②出所後是否與家人同住為「是」計0分）（前開「家庭
    」3項合計之上限為5分）。以上⒈至⒊部分之總分合計為63分
    （靜態因子共計59分，動態因子共計4分），綜合判斷認定
    有繼續施用毒品傾向等情，此有法務部○○○○○○○○附設勒戒處
    所110年11月4日所出具之「有無繼續施用毒品傾向證明書」
    暨「有無繼續施用毒品傾向評估標準紀錄表」等件在卷可參
    （見本院卷第39、41頁）。上開綜合判斷之結果，係該所相
    關專業知識經驗人士，於抗告人觀察、勒戒期間，依其本職
    學識就抗告人之前科紀錄及行為表現、臨床評估及社會穩定
    度等因素所為之綜合判斷，具有科學驗證所得之結論，且由
    形式上觀察，並無擅斷或濫權等明顯不當之情事，法院宜予
    尊重其行政職權之行使及專業之判斷，抗告人徒稱其雖有多
    項吸食毒品前科，但已改正不良習性云云，所辯並無可採。
  ㈢毒品危害防制條例規定強制戒治之目的，係因施用毒品成癮
    者，其心癮甚難戒除斷絕，致再犯率偏高，故有持續收容於
    戒治處所施以強制戒治之必要，是該條例第20條第2項，係
    屬強制規定，只需觀察、勒戒後，經評定受觀察、勒戒人有
    繼續施用毒品傾向者，檢察官即應聲請法院裁定令入戒治處
    所施以強制戒治。本件抗告人既有施用第一級毒品之事實，
    並由原審法院裁定送勒戒處所執行觀察、勒戒後，經法務部
    ○○○○○○○○依個案之臨床實務及具體事證，專業評估判定為「
    有繼續施用毒品傾向」，尚未戒除毒癮，則為降低其再次施
    用毒品之危險性，自有依法施以強制戒治之必要。稽此，抗
    告意旨上開所指各節，均非足取。
五、綜上所述，原裁定以檢察官聲請意旨為有理由，依據毒品危
    害防制條例第20條第2項後段規定，令抗告人入戒治處所施
    以強制戒治，其期間為6個月以上，至無繼續強制戒治之必
    要為止，但最長不得逾1年，經核其認事用法均無違誤。抗
    告人徒以前詞提起本件抗告，為無理由，應予駁回。
六、據上論結，應依刑事訴訟法第412條，裁定如主文。
中　　華　　民　　國　 111　　年　   6 　 月　　23  　日
                  刑事第二十三庭審判長法　官  許永煌
                                      法　官  雷淑雯
                                      法　官  吳定亞
以上正本證明與原本無異。
不得再抗告。
                                      書記官  郭侑靜
中　　華　　民　　國　　111 　年　　6 　　月　　23　　日